臺灣臺南地方法院刑事判決　　　　　　　94年度交訴字第70號
公　訴　人　臺灣臺南地方法院檢察署檢察官
被　　　告　丙○○　男　22歲.
上列被告因公共危險等案件，經檢察官提起公訴（九十三年度偵
字第一二八０二號），被告就被訴事實為有罪之陳述，本院裁定
進行簡式審判程序，判決如下：
    主  文
丙○○服用酒類，不能安全駕駛動力交通工具而駕駛，處有期徒
刑肆月，如易科罰金，以佰元折算壹日；又因過失傷害人，處
有期徒刑參月，如易科罰金，以佰元折算壹日。應執行有期徒
刑陸月，如易科罰金，以佰元折算壹日。
    事  實
一、丙○○於民國九十三年九月十一日二十時起至翌（十二）日
    四時許止，在其駕駛執照吊扣期間，於台南市黃金拍檔ＫＴ
    Ｖ及友人住處飲用啤酒後，業已達於不能安全駕駛動力交通
    工具之程度，竟仍騎乘車牌號碼ＴＪ九－五五三號輕型機車
    沿台南市○○路○段外側快車道行駛，於凌晨五時二十分許
    ，行經臺南市○○路○段四十九號前時，理應注意汽車（含
    機車）駕駛人，飲用酒類後，其呼氣所含酒精濃度超過每公
    升０‧二五毫克者，不得駕車；且應注意汽車行駛時，駕駛
    人應注意車前狀，並隨時採取必要之安全措施。而依當時路
    面無缺陷、道路上未有任何障礙物、視距復屬良好等情，客
    觀上亦無不能注意之情事，竟因不勝酒力操控能力變差，不
    慎於林森路二段外側快車道上撞及適徒步自西向東違規穿越
    林森路二段之甲○○○，致甲○○○受有骨盆骨折、肝臟挫
    傷及右胸挫傷等傷害，丙○○並因之受有手部、腰部、等傷
    害肩膀及頭部等傷害。嗣經警據報到場處理，將丙○○送醫
    後，經醫師對丙○○進行抽血測試，測得其血液中之酒精濃
    度為一九七‧二八ｍｇ╱ｄｌ，換算其呼氣酒精濃度高達０
    ‧九八ｍｇ╱ｌ，而查悉上情。
二、案經甲○○○告訴臺南市警察局第一分局報告臺灣臺南地方
    法院檢察署檢察官偵查起訴。
    理  由
一、上揭犯罪事實，業據被告丙○○於警、偵訊及本院調查、審
    理中坦承不諱，核與告訴人甲○○○於警詢、偵訊指訴之情
    節相符，並有道路交通事故現場圖、報告表（一）（二）、
    臺南市立醫院血清報告、刑法第一百八十五條之三案件測試
    觀察紀錄表、財團法人奇美醫院九十三年九月十三日診斷證
    明書各一紙及事故現場蒐證照片十二幀附卷可佐，是此部份
    之事實堪信為真。
二、按酒精使用後對人體之影響，除造成自主神經系統亢奮，與
    認知功能之暫時性缺損外，與駕駛能力有關者，為對於移動
    景物的追蹤能力、經強光照射後恢復視力，及監視四周的注
    意力等，而此三種能力在夜間駕車尤其重要，許多人飲酒後
    因沒有可自覺的生理反應，以致腦部功能已缺損而仍不自知
    照常開車，此乃許多酒後駕車造成意外事故之主因之一（台
    北醫學院附設醫院精神科蔡尚穎主任論文「酒精對人體生理
    與行為之影響」參照），亦為刑法修正增訂第一百八十五條
    之三之立法理由。次按，許多研究指出呼氣酒精濃度達每公
    升０．八五毫克以上或血液中酒精濃度達０．一七﹪（一七
    ０mg/dl）以上，將會有噁心、步履蹣跚，肇事率比未飲酒
    時高五十倍（參見司法院第四十五、第四十六期司法業務研
    究會研究專輯刑事法律專題研究（十七）第三０七頁，中央
    警察大學交通學系暨交通管理研究所蔡中志——對飲酒不能
    安全駕駛之執法研究）。再者，道路交通安全規則第一百十
    四條第二款規定，汽車駕駛人飲酒後吐氣所含酒精成份（即
    濃度）超過每公升０．二五毫克以上者，不得駕車，即是基
    於酒精對人體中樞神經系統有麻醉作用，為維護安全駕駛，
    而為之禁止規定。另刑法第一百八十五條之三所稱服用酒類
    或其他相類之物，不能安全駕駛動力交通工具之公共危險條
    款，則屬抽象危險犯之規定，此種抽象危險犯係伴隨飲酒過
    量駕車之行為而當然成立。換言之，只需客觀上有此種行為
    出現，危險即視為存在，是否果真肇事，並不影響公共危險
    罪責之成立，然如確實因之駕車肇事，其刑責之明顯性，自
    更不待言。
三、又本件被告丙○○於上述時、地，酒後駕車之事實，除據其
    供認無誤外，另被告經抽血測試其血液中之酒精濃度達一九
    七‧二八ｍｇ╱ｄｌ，換算其呼氣酒精濃度高達０‧九八ｍ
    ｇ╱ｌ等情，亦有前開臺南市立醫院血清報告一紙存卷可按
    ，參照前開說明，可知被告業有噁心、步履蹣跚之情形，而
    依上述道路交通安全規則之規定，被告本不得駕車，然其竟
    無視上開規定，猶駕車外出，嗣後並因不勝酒力，致撞及適
    徒步自西向東穿越馬路之甲○○○，造成被害人甲○○○受
    有前揭傷害，其顯有過失至明。況本件經送請臺灣省臺南區
    車輛行車事故鑑定委員會鑑定，亦認：「被告丙○○酒後駕
    駛輕機車，行經肇事地點道路，未注意車前狀況，為肇事原
    因」等情，有該鑑定委員會九十三年十一月二十五日南鑑字
    第０九三五九０二０六二號函暨檢附之鑑定意見書一份在卷
    可考，是被告駕車肇事之行為，確有過失無疑。此外，被害
    人甲○○○係因本次車禍受有前開傷害，被告之過失駕駛行
    為與被害人甲○○○受傷結果間，具有相當因果關係，殆無
    疑義。因之，本件事證明確，被告犯行洵堪認定，應依法論
    科。
四、查被告丙○○於肇事當時係服役中，並於九十三年十月二十
    一日離役，其於本案追訴審判時業已離役，故依軍事審判法
    第五條第一項但書之規定，本院自有審判權。核被告丙○○
    所為，係違反陸海空軍刑法第五十四條第一項之酒後駕車罪
    及犯刑法第二百八十四條第一項前段之過失傷害罪。公訴人
    認被告酒後駕車部份係涉犯刑法第一百八十五條之三之酒後
    駕車罪，尚有未洽，惟其基本事實同一，本院自應予以審理
    ，並變更其起訴法條。又其所犯上開二罪間，犯意不同，行
    為互殊，罪名有異，應予分論併罰。又被告係於駕駛執照吊
    扣期間，酒後駕車以致肇事，並使告訴人甲○○○受傷，係
    屬汽車（含機車）駕駛人，無駕駛執照及酒後駕車，因而致
    人受傷，依法應負刑事責任者，故就過失傷害罪部分，應依
    照道路交通管理處罰條例第八十六條第一項之規定，加重其
    刑。另被告在快車道依規定駕車行駛，因行人即告訴人甲○
    ○○不依規定，擅自進入快車道，而致甲○○○受傷，依法
    應負刑事責任者，故就過失傷害罪部分，應依照道路交通管
    理處罰條例第八十六條第二項之規定，減輕其刑，至被告前
    開過失傷害罪，刑有加重及減輕，應依刑法第七十一條第一
    項之規定，先加後減。爰審酌被告犯罪之動機、目的、生活
    狀況、品行，肇事後對其抽血，測得其血液中之酒精濃度為
    一九七‧二八ｍｇ╱ｄｌ，換算呼氣酒精濃度則高達０‧九
    八ｍｇ╱ｌ，且酒後騎乘機車於道路上行駛，嚴重危害往來
    之交通安全，惡性實屬重大，嗣後肇事造成告訴人甲○○○
    受傷之結果，顯見其犯罪之危險非小及肇事後迄今，仍未與
    告訴人甲○○○，就民事損害賠償事宜，達成和解、又其前
    於九十三年間，因酒後駕車之公共危險案件復為軍事法院檢
    察署偵辦中，此有台灣台南地方法院檢察署九十四年度撤緩
    偵字第五四號不起訴處分書一份在卷可憑，然其竟不知悔改
    ，復觸犯相同之酒後駕車公共危險罪，顯見其品行非佳，然
    因告訴人之違規行為，復與被告同為本件交通事故之肇事原
    因，亦有上開鑑定意見書載明可考，而被告犯罪後業已坦承
    犯行，其犯後態度尚非惡劣等一切情狀，量處如主文所示之
    刑，並諭知易科罰金之折算標準，並定其應執行刑，暨諭知
    易科罰金之折算標準，以資懲儆。
據上論斷，應依刑事訴訟法第二百七十三條之一第一項、第二百
九十九條第一項前段、第三百條，陸海空軍刑法第五十四條第一
項、道路交通管理處罰條例第八十六條第一項、第二項，刑法第
一百八十五條之三、第二百八十四條第一項前段、第五十一條第
五款、第四十一條第一項前段，罰金罰鍰提高標準條例第一條前
段、第二條，判決如主文。
本案經檢察官乙○○到庭執行職務。
中　　華　　民　　國　　94　　年　　7 　　月　　19　　日
                         交通法庭    法　官  鄭燕璘
以上正本證明與原本無異。
如不服本判決應於送達後10日內向本院提出上訴狀。
                                     書記官  陳金堂
中　　華　　民　　國　　94　　年　　7 　　月　　19　　日
附錄本案論罪科刑法條全文：
陸海空軍刑法第五十四條第一項：
服用毒品、麻醉藥品、酒類或其他相類之物，不能安全駕駛動力
交通工具而駕駛者，處一年以下有期徒刑、拘役或新臺幣十萬元
以下罰金。
刑法第二百八十四條第一項：
因過失傷害人者，處六月以下有期徒刑、拘役或五百元以下罰金
，致重傷者，處一年以下有期徒刑、拘役或五百元以下罰金。
